【裁判字號】    90,訴,26
【裁判日期】    900417
【裁判案由】    違反槍砲彈藥刀械管制條例
【裁判全文】
臺灣彰化地方法院刑事判決                              九十年度訴字第二六號
    公  訴  人  臺灣彰化地方法院檢察署檢察官
    被      告  乙○○
    指定辯護人  本院公設辯護人  丁○○
右列被告因違反槍砲彈藥刀械管制條例案件，經檢察官提起公訴（八十九年度偵字第
八四一一號），本院判決如左：
    主      文
乙○○未經許可，製造爆裂物，累犯，處有期徒刑柒年陸月，併科罰金新台幣壹拾萬
元，罰金如易服勞役，以新台幣玖佰元即銀元佰元折算壹日。
    事      實
一、乙○○前因煙毒案件，經本院以八十三年度訴字第四九０號判決判處有期徒刑三
    年二月，並由台灣高等法院台中分院以八十三年度上訴字第二三０八號判決駁回
    上訴而告確定，於民國八十五年五月十五日假釋出獄，至八十七年二月十一日假
    釋期滿執行完畢。詎仍不知悔改，因與甲○○間生有怨隙，心存不滿而亟思報復
    ，竟未經中央主管機關內政部之許可，於八十九年九月十二日之某時，在台中市
    西屯區西墩里西墩北巷八之九號住處內，以紙筒為容器，內裝火藥及鐵釘，並以
    報紙及衛生紙封口，外纏膠帶封固，製造具殺傷力之爆裂物一枚。嗣於八十九年
    九月二十四日晚間十一時四十分許，經警於彰化縣和美鎮○○路○段三四一號前
    乙○○所棄置之車牌號碼ＸＲ－六一六九號自用小客車內，當場查獲該枚土製爆
    裂物，始得悉上情。
二、案經彰化縣警察局和美分局報請臺灣彰化地方法院檢察署檢察官偵查起訴。
    理      由
一、訊據被告乙○○對於右揭以火藥及鐵釘裝填製造成狀似爆裂物之事實固坦承不諱
    ，惟矢口否認該物具有爆裂物性質，辯稱：伊製作該物係為了恫嚇甲○○，並將
    火藥引線拆除，應不至於引爆，自不具有危險性，且如該物隨時可能引爆，伊不
    可能將之放於車上，置自己生命安全於不顧云云。然查：該枚爆裂物上確有引線
    一條自內牽出之事實，業據內政部警政署刑事警察局於八十九年十月十九日以刑
    偵五字第一六二一五八號爆裂物鑑驗處理通知書內詳加載明，並有該局檢附之該
    枚土製爆裂物外觀照片可資為憑，而證人即到場拆解爆裂物之警員丙○○亦到庭
    證稱：該枚爆裂物上確有引線存留其上等語明確。被告空言否認該爆裂物上留有
    引線云云，顯與實情不符，自不足採。是以該枚爆裂物上既有引線一條足供作為
    引火點燃之媒介，且其內復包藏有火藥等具有燃燒後產生高熱、急速膨脹等爆裂
    特性之物品，又以鐵釘夾藏其間，一經點火引爆，鐵釘及其餘碎裂物品四射，顯
    足以造成鄰近相當範圍內之人遭受嚴重傷害，自具有爆裂性及殺傷力，內政部警
    政署刑事警察局前揭鑑驗處理通知書亦同此認定，可資參照。且被告倘係單純以
    該枚爆裂物作為恐嚇報復工具，而未認知該物爆裂特性或無引爆之意圖，按理只
    需將該物塑造成一般通常可見之爆裂物外觀，內置定時器等足以使人以耳目作用
    輕易察覺具有爆炸可能之物，即可遂其恫嚇目的，當無刻意將火藥、鐵釘等駭人
    物品包藏其中，製造本件於外觀上無從辨識之爆裂物之必要。末以前揭鑑驗機關
    所採取之落錘擊解法，係以特殊設計專門用以拆解爆裂物，此與尋常使用鐵鎚擊
    打方式自有不同，且該爆裂物既可以利用錘擊方式使其引爆，所需動能非屬低微
    ，被告單以汽車運輸該物，所生壓力及衝撞程度均與錘擊方式迥然有異，亦不足
    以發生明顯立即之危險。是被告辯稱由該物放置車上等情，足認其主觀上認定該
    物不具殺傷力云云，亦嫌未洽，同無足採。綜上所陳，被告前揭所辯，無非事後
    卸責之詞，均有未洽，無足憑採。本案事證已臻明確，被告犯行至堪認定。
二、核被告乙○○製造具殺傷力之爆裂物，所為係犯槍砲彈藥刀械管制條例第七條第
    一項之未經許可製造爆裂物罪。其持有該爆裂物主要組成零件火藥及製成後繼續
    持有該爆裂物之低度行為，均為製造爆裂物之高度行為所吸收，不另論罪。查被
    告前因煙毒案件，經本院以八十三年度訴字第四九０號判決判處有期徒刑三年二
    月，並由台灣高等法院台中分院以八十三年度上訴字第二三０八號判決駁回上訴
    而告確定，於八十五年五月十五日假釋出獄，至八十七年二月十一日假釋期滿執
    行完畢，有台灣高等法院被告全國前案紀錄表及台灣彰化地方法院檢察署刑案資
    料查註紀錄表在卷可按，其受有期徒刑之執行完畢，五年內再犯本件有期徒刑以
    上之罪，為累犯，除法定刑死刑及無期徒刑部分依法不得加重外，餘則依法加重
    其刑。爰審酌被告無視於製造爆裂物品對於社會治安之嚴重影響，且該物一經引
    爆，所傷者非僅限於特定之人，週遭其餘無辜民眾亦有可能同受波及，所生危害
    至屬重大，且於本院訊問時並非全部坦承犯行，犯後態度尚有可議，及其犯罪動
    機、手段、目的、智識程度等一切情狀，量處如主文所示之刑，併諭知罰金易服
    勞役之折算標準，以示懲儆。另被告所製造之爆裂物一枚及其內火藥等物，均於
    送請鑑定時予以引爆銷燬，已不具殺傷力，應無再予沒收之必要。而被告係犯槍
    砲彈藥刀械管制條例第七條第一項之罪，原應依同條例第十九條第一項規定，於
    刑之執行完畢或赦免後，令入勞動場所強制工作三年，惟司法院大法官會議第四
    七一號解釋，已認該條項強制工作規定與憲法之比例原則不符，應自解釋之日起
    不適用。本件被告並未持該爆裂物涉犯他案，經本案有期徒刑執行後應可收其教
    化之效，強制工作三年之處分，顯與被告犯行之嚴重性、行為表現之危險性暨對
    於其未來行為之期待性有失衡平，依上開解釋意旨，爰不予宣告強制工作，併此
    明。
據上論斷，應依刑事訴訟法第二百九十九條第一項前段，槍砲彈藥刀械管制條例第七
條第一項，刑法第十一條前段、第四十七條、第四十二條第二項，現行法規所定貨幣
單位折算新台幣條例第二條，罰金罰鍰提高標準條例第二條，判決如主文。
本案經檢察官黃淑媛到庭執行職務。
中        華  民        國    九十   年     四      月    十三    日
                                臺灣彰化地方法院刑事第三庭
                                    法      官   高  文  崇
右正本證明與原本無異。
如不服本判決，應於判決送達後十日內向本院提出上訴狀( 須附繕本 )。
                                    法院書記官   楊  筱  惠
中        華        民        國    九十   年     四      月    十七    日
槍砲彈藥刀械管制條例第七條第一項
未經許可，製造、販賣或運輸火砲、肩射武器、機關、槍衝鋒槍、卡柄槍、自動步槍
、普通步槍、馬槍、手槍或各類砲彈、炸彈、爆裂物者，處死刑、無期徒刑或七年以
上有期徒刑；處徒刑者，併科新幣三千萬元以下罰金。


司法院資訊處製作；財團法人民間司法改革基金會備份。
